【裁判字號】    92,重上更(四),144
【裁判日期】    920829
【裁判案由】    毒品危害防制條例
【裁判全文】
臺灣高等法院刑事判決                      九十二年度重上更(四)字第一四四號
    上  訴  人
    即  被  告  乙○○
    指定辯護人  本院公設辯護人  甲○○
右上訴人，因違反麻醉藥品管理條例案件，不服臺灣板橋地方法院，八十四年度訴字
第一二七四號，中華民國八十四年九月十九日第一審判決（起訴案號：臺灣板橋地方
法院檢察署八十三年度偵字第一九七三二號），提起上訴，經判決後，由最高法院第
四次撤銷發回更審，本院判決如左：
    主  文
原判決關於乙○○非法販賣化學合成麻醉藥品罪暨定執行刑部分均撤銷。
乙○○非法持有化學合成麻醉藥品，處有期徒刑壹年。扣案安非他命拾大包（淨重壹
佰伍拾伍點柒肆公克）分裝袋拾個沒收。
    事  實
一、乙○○明知化學合成麻醉藥品安非他命，業經行政院衛生署於民國七十九年十月
    九日以衛署藥字第九０四一四二號公告列入麻醉藥品管理條例第二條第四款所定
    「化學合成麻醉藥品類」管理，不得非法販賣、持有、施打及施用。竟基於非法
    持有安非他命之犯意，於八十二年二月間，在台北縣林口鄉○○村○○路七號住
    處，以新台幣（下同）九萬五千元之價格，向年籍、住址均不詳之「陳自強」購
    買安非他命十大包（淨重一五五．七四公克，起訴書誤載為一五五．一公克）後
    ，藏放於該址後院而持有之，均未使用，迄八十三年十一月十八日下午五時三十
    分許，為警在上址後院查獲，並扣得其所有上開安非他命十大包及分裝袋十個。
二、案經台北市政府警察局中山分局報請台灣板橋地方法院檢察署檢察官偵查起訴。
    理  由
一、訊據被告乙○○對於右揭事實坦承不諱（偵卷四七頁、原審卷三十六、四十五頁
    、上訴卷卅九頁、上更(二)卷九十頁、上更(三)卷十八頁、本院九十二年八月十一日
    筆錄），核與證人即承辦警員范邱東於原審證述情節相符（原審卷九五頁），並
    有扣案安非他命十包（淨重一五五．七四公克）、分裝袋十個及照片二張（原審
    卷一００頁）法務部調查局八十四年八月十一日八四陸字第八四０七六六七二號
    檢驗通知書（原審卷四九頁、鑑定扣案白色晶體為安非他命及其重量）在卷可稽
    ，參以被告於八十二年二月間向陳自強買入後即原封不動置放在後院中，觀之其
    於本院九十二年八月十一日庭詢時供述「我另行購買了之後還沒有吸用，因為我
    還有之前剩餘之份量。買來之後我都還沒有（再去置放地點）看過。我從買來到
    被查獲，因怕被小孩看到，都放置在被查獲地點。」足見其持有扣案安非他命與
    之前判決確定之非法吸食安非他命並無實質上關係，二者係另行起意至明。是
    本件被告犯罪事證明確，犯行堪以認定。
二、查「安非他命類」 (Amphe tamine-like)藥品係甲基苯乙胺化學合成麻醉藥品，
    經行政院衛生署於七十九年十月九日以衛署藥字第九０四一四二號公告列入麻醉
    藥品管理條例第二條第四款所定「化學合成麻醉藥品」管理，不得非法販賣、持
    有、施打及吸用。被告非法持有安非他命，核其所為係犯修正前麻醉藥品管理條
    例（八十八年六月二日修正公布名稱為管制藥品管理條例）第十三條之一第二項
    第五款之罪；又被告行為後，毒品危害防制條例已於八十七年五月二十日公布施
    行，將安非他命列為第二級毒品，該條例第十一條第二項規定，持有第二級毒品
    ，處二年以下有期徒刑，拘役或新台幣三萬元以下罰金，而麻醉藥品管理條例第
    十三條之一第二項第五款之罪之法定刑，則為二年以下有期徒刑，拘役或五千元
    以下罰金，相比較之下，自以適用裁判前刑度較輕之麻醉藥品管理條例處斷有利
    於被告；公訴意旨雖認被告係犯非法販賣安非他命罪，然本案並無任何證據足以
    證明被告係本於販賣營利之意思而販入安非他命，詳如后述，自屬不能證明被告
    有販賣犯行，惟被告持有安非他命之基本事實既與起訴罪名之基本事實相同，本
    院自得逕予審判。
三、原審據以論處被告非法販賣化學合成麻醉藥品罪部分，固非無見，惟查：
（一）被告乙○○雖於警訊時及檢察官第一次偵查中供稱前揭扣案之安非他命係江耀
      堂所有，然其嗣改稱係其自己所有而非江耀堂所有，並於原審調查、本院前審
      審判暨本院調查時陳稱伊係因於警訊時害怕且江耀堂未被警方抓到，故一切責
      任推給他等語（見原審卷第三十七頁、本院上更二卷八十九年一月十八日審判
      筆錄、本院上更(三)卷十九頁即九十一年八月九日訊問筆錄），前後供詞不一致
      ，固有可疑，但按當時偵查機關確已發現安非他命，為脫免罪嫌，情急之下，
      先將責任推諉未被緝獲之夫江耀堂，以求自保，乃人之常情，尚不能執此前後
      不一致之供述，即認被告有販賣之犯行。再參諸江耀堂於本院前審審理時亦到
      庭供稱安非他命係被告所買，買安非他命的錢是其賺來家用，其吸用安非他命
      時都是向被告取用等語（見本院上更二卷八十九年一月十八日審判筆錄），益
      證被告所辯扣案之安非他命係其所有，尚非虛妄，應堪信實。惟此僅能證明被
      告持有安非他命，尚難執此遽謂被告有販賣安非他命之犯行。
（二）被告固於八十三年十一月十八日在台北縣林口鄉○○村○○路七號住處遭警方
      查獲其持有上開安非他命，然其是否有販賣毒品之行為，仍須有積極證據證明
      之，否則亦僅存疑而已。而被告自警訊迄本院均堅詞否認有販賣安非他命之不
      法犯行，且遍查全卷關於買主、非法販賣之數量、價額及獲利多寡等資料，均
      付闕如，是亦無任何積極證據足以證明被告確有販賣毒品犯行。至扣案之電子
      秤、分裝塑膠袋、分裝器、保濟丸空瓶等，並無法證明係供被告販賣毒品之用
      ，自不得憑以推論被告有原審所指之販賣犯行。
 (三) 又按刑法上之販賣行為，須以營利之意思而販入或賣出，方足構成，是以，修
      正前麻醉藥品管理條例第十三條之一第二項第一款之非法販賣化學合成麻醉藥
      品罪，以行為人主觀上具有營利之意圖為必要，起訴書事實欄雖記載被告與其
      丈夫共同基於營利販賣安非他命之犯意聯絡，由江耀堂販入安他命後交由乙○
      ○分裝成小包並負責聯絡買主事宜，惟尚未賣出即為警查獲，原判決於理由欄
      內就被告販入上開安非他命，係基於營利之意圖一節，並未依據證據，明其
      憑以認定之具體理由，即論被告以販賣罪，顯有理由不備及認定事實未憑證據
      之違法。
（四）又共犯之成立，除共同實施犯罪行為者外，其就他人之行為負共犯之責者，以
      有意思聯絡為要件。而本案如前所述，難謂被告有販賣毒品犯行，且亦無任何
      積極證據證明被告與丈夫江耀堂間，具有販賣毒品之犯意聯絡，行為分擔，或
      就其等二人如何有以自己共同犯罪之意思，事先同謀而由其中一人實施犯罪，
      是自難徒以上開安非他命為被告所有，進而推定二人係販賣安非他命之共同正
      犯。
四、原審未予詳酌而就被告被訴販賣化學合成麻醉藥品部分予被告乙○○科刑之諭知
    ，尚有未合。被告上訴，否認犯罪固無理由，惟原判決既有上開可議，自應由本
    院將上開部分及定執行予以撤銷改判。爰審酌被告素行、犯罪動機、目的、持有
    安非他命非少、犯罪後態度等一切情狀，量處如主文第二項所示之刑。扣案安非
    他命淨重一五五．七四公克，係違禁物，分裝袋十個係被告所有，供包裝安非他
    所用之物，應依法宣告沒收。至扣案電子秤，其餘分裝袋、分裝器、保濟丸瓶因
    無證據證明與本件犯罪有關，與沒收要件不合，毋庸宣告沒收。
據上論斷，應依刑事訴訟法刑事訴訟法第三百六十九條第一項前段、第三百六十四條
、第二百九十九條第一項前段、修正前麻醉藥品管理條例第十三條之一第二項第五款
、刑法第十一條前段、第二條第一項但書、第三十八條第一項第一款第二款，判決如
主文。
本案經檢察官張秋雲到庭執行職務。
中      華      民      國    九十二    年      八      月    二十九    日
                              臺灣高等法院刑事第四庭
                                  審判長法  官  蔡  永  昌
                                        法  官  陳  榮  和
                                        法  官  李  英  豪
右正本證明與原本無異。
被告不得上訴。
檢察官如不服本判決，應於收受送達後十日內向本院提出上訴書狀，其未敘述上訴之
理由者並得於提起上訴後十日內向本院補提理由書（均須按他造當事人之人數附繕本
）。
                                        書記官  鄭  信  昱
中      華      民      國    九十二    年      九      月      二      日
附錄：本案論罪科刑法條全文
麻醉藥品管理條例第十三條之一第二項第五款：
修正前違反前條之規定，其屬於第二條第一款至第三款之麻醉藥品者，應分別依法處
罰。
一非法輸入、製造、運輸、販賣者，處五年以上有期徒刑，得併科五萬元以下罰金。
二  意圖販賣而非法持有者，處三年以上十年以下有期徒刑，得併科三萬
    元以下罰金。
三  意圖營利而非法為人施行者，處五年以下有期徒刑，得併科二萬元以下罰金。
四  非法施打、吸用者，處三年以下有期徒刑、拘役或一萬元以下罰金。
五  非法持有者，處二年以下有期徒刑、拘役或五千元以下罰金。
前項第一款之未遂犯罰之。
犯第二項第四款之罪有癮者，應由審判機關先行指定相當處所勒戒。經勒戒斷癮後再
犯者，加重本刑至三分之二。


司法院資訊處製作；財團法人民間司法改革基金會備份。
